臺灣臺北地方法院民事判決　　　　　　　　　　　　九十三年度訴字第二六三二號
　　原　　　告　保證責任台北市第九信用合作社
　　法定代理人　乙○○
　　訴訟代理人　辛○○
　　被　　　告　壬○○
　　　　　　　　庚○○原名：.
　　　　　　　　戊○○
　　　　　　　　丁○○
　　　　　　　　甲○○○
　　　　　　　　己○○
　　共　　　同
　　訴訟代理人　陳居亮律師
　　複　代理人　丙○○
右當事人間請求清償借款事件，本院於中華民國九十三年八月十一日言詞辯論終結，
判決如左：
    主      文
原告之訴及其假執行之聲請均駁回。
訴訟費用由原告負擔。
    事      實
甲、原告方面：
一、聲明：
（一）被告應連帶給付原告新台幣（下同）壹佰陸拾陸萬零玖佰伍拾肆元，及自民國
      七十六年七月十日起至清償日止，按每百元日息二點九一七分計算之利息，並
      按上開利率百分之二十加付違約金。
（二）願供擔保，請准宣告假執行。
二、陳述：
（一）被告壬○○於民國七十四年七月十日，以被告庚○○和訴外人林許來好為連帶
      保證人，向原告借用肆佰陸拾伍萬元、貳佰萬元，約定利息分別按每百元日息
      二點九一七分、二點九八六計算，清償期分別為七十六年一月十日、七十五年
      七月十日；並均約定分期攤還利息，若一期未繳納，視為全部到期；並約定逾
      期清償在六個月以內者，按上開利率百分之十，超過六個月者，按上開利率百
      分之二十計付違約金。詎被告壬○○自七十四年八月十日，即未依約清償，依
      前述約定，借款視為全部到期，嗣經原告聲請拍賣抵押物受償後，被告壬○○
      尚積欠如主文第一項所示之本金、利息、違約金。另訴外人林許來好已於八十
      三年二月七日死亡，被告戊○○、丁○○、甲○○○、己○○均為訴外人林許
      來好之繼承人，依民法第一千一百五十三條規定，均應連帶負擔清償責任。爰
      分別依消費借貸、連帶保證和繼承之法律關係，請求被告連帶給付如原告聲明
      第一項所示之本金、利息、違約金。
（二）對被告抗辯所為之陳述：原告就本件借款之請求權，該消滅時效自應依民法第
      一百二十五條前段、第一百二十八條前段等規定，自原告得請求時起算十五年
      。是被告辯稱原告之借款請求權，已罹於消滅時效云云，自不足取。
三、證據：提出借據、本票、本院七十五年度民執字第六○一號拍賣抵押物事件分配
    表、債權計算書、訴外人林許來好之繼承系統表、除戶謄本、被告戊○○、丁○○、甲○○○、己○○之
乙、被告方面：
一、聲明：原告之訴駁回，如受不利之判決，願預供擔保，請准宣告免為假執行。
二、陳述：原告就系爭借款之請求權，於七十五年間聲請本院七十五年度民執字第六
    ○一號拍賣抵押物事件而中斷，嗣上開強制執行事件於七十六年八月七日實行分
    配，則上開強制執行程序最遲應已於七十六年底終結，依民法第一百二十五條、
    第一百三十七條規定，系爭借款請求權應自七十六年底重行起算，迄至九十一年
    底，應已罹於消滅時效，被告自得拒絕給付系爭借款。
丙、本院依職權函詢本院家事法庭，訴外人林許來好於八十三年二月七日死亡後，訴
    外人林許來好之繼承人是否聲請限定繼承或拋棄繼承，並調閱本院七十五年度民
    執字第六○一號拍賣抵押物事件卷宗。
    理      由
一、原告起訴主張：被告壬○○於七十四年七月十日，以被告庚○○和訴外人林許來
    好為連帶保證人，向原告借用肆佰陸拾伍萬元、貳佰萬元，約定之利息、違約金
    、清償期均如前所述，並均約定分期攤還利息，若一期未繳納，視為全部到期。
    詎被告壬○○自七十四年八月十日，即未依約清償，依前述約定，借款視為全部
    到期，嗣經原告聲請拍賣抵押物受償後，被告壬○○尚積欠如主文第一項所示之
    本金、利息、違約金。另訴外人林許來好已於八十三年二月七日死亡，被告戊○○、丁○○、甲○○○、己○○均為訴外人林許來好之繼承人，依民法第一千一
    百五十三條規定，均應連帶負擔清償責任。爰分別依消費借貸、連帶保證和繼承
    之法律關係，請求被告連帶給付如原告聲明第一項所示之本金、利息、違約金。
二、被告則以：原告就系爭借款之請求權，於七十五年間聲請本院七十五年度民執字
    第六○一號拍賣抵押物事件而中斷，嗣上開強制執行事件於七十六年八月七日實
    行分配，則上開強制執行程序最遲應已於七十六年底終結，是依民法第一百二十
    五條、第一百三十七條規定，系爭借款請求權應自七十六年底重行起算，迄至九
    十一年底，應已罹於消滅時效，被告自得拒絕給付系爭借款等語，資為抗辯。
三、兩造不爭執之事項：
    原告主張被告壬○○於七十四年七月十日，以被告庚○○和訴外人林許來好為連
    帶保證人，向原告借用肆佰陸拾伍萬元、貳佰萬元，約定之利息、違約金、清償
    期均如前所述，並均約定分期攤還利息，若一期未繳納，視為全部到期；且被告
    壬○○自七十四年八月十日，即未依約清償，依前述約定，借款視為全部到期，
    嗣經原告聲請拍賣抵押物受償後，被告壬○○尚積欠如主文第一項所示之本金、
    利息、違約金；另訴外人林許來好已於八十三年二月七日死亡，被告戊○○、丁○○、甲○○○、己○○均為訴外人林許來好之繼承人之事實，業據其提出借據
    、本票、本院七十五年度民執字第六○一號拍賣抵押物事件分配表、債權計算書
    、訴外人林許來好之繼承系統表、除戶謄本、被告戊○○、丁○○、甲○○○、
    己○○之
    日北院錦民家九三科繼一七九字第○九三○○○○一七九號函在卷可證，堪信為
    真實。
四、兩造爭執之爭點：
    至原告另主張被告依消費借貸、連帶保證和繼承之法律關係，應連帶給付原告如
    原告聲明第一項所示之本金、利息、違約金之部分；則為被告所否認，並辯稱系
    爭借款之請求權，已罹於消滅時效等語。是本件兩造爭執之爭點，即在於：系爭
    借款之請求權，是否已罹於消滅時效？
五、關於本件之爭點，分述如下：
（一）按，請求權，因十五年間不行使而消滅。消滅時效，自請求權可行使時起算。
      消滅時效因開始執行行為或聲請強制執行而中斷。時效中斷者，自中斷之事由
      終止時，重行起算。民法第一百二十五條前段、第一百二十八條前段、第一百
      二十九條第二項第五款、第一百三十七條第一項分別定有明文。
（二）經查，本件前開二筆借款約定之清償期，分別為七十六年一月十日、七十五年
      七月十日，此有該借據、本票在卷足憑，亦為兩造所不爭執。嗣借款人即被告
      壬○○於七十四年八月十日，即未依約清償，依前述約定前開二筆借款均視為
      到期，此亦有原告所提出之本院七十五年度民執字第六○一號拍賣抵押物事件
      分配表、債權計算書在卷可證，亦為被告所不爭執。是依首揭民法第一百二十
      八條前段規定，原告就前開二筆借款，均自七十四年八月十一日，即得向被告
      壬○○行使借款請求權，上開借款請求權之消滅時效，應同時起算。嗣原告於
      七十五年間，聲請本院以七十五年度民執字第六○一號拍賣抵押物事件，拍賣
      上開二筆借款之抵押物，經本院於七十六年八月七日，分配六百六十九萬一千
      四百二十八元予原告，此已有上開分配表、債權計算書，及經上開強制執行事
      件蓋用收款證明之借據在卷足稽。雖本院七十五年度民執字第六○一號拍賣抵
      押物事件卷宗，因已逾保存期限業經銷毀，無從查知原告係於何日聲請強制執
      行，然依前述民法第一百二十五條前段、第一百二十九條第二項第五款、第一
      百三十七條第一項規定，上開借款請求權因原告聲請強制執行而中斷後，應於
      七十六年八月八日，本院分配上開款項予債權人，該強制執行程序終結時重行
      起算，於十五年屆滿時，亦即九十一年八月七日消滅。則原告遲至九十三年五
      月四日，始對被告提起本件訴訟，此有支付命令聲請狀上之本院收文章在卷，
      亦為兩造所不爭執。故被告辯稱原告之借款請求權，已罹於消滅時效等語，即
      屬可取。
六、按，時效完成後，債務人得拒絕給付。民法第一百四十四條第一項定有明文。本
    件原告之借款請求權，已罹於消滅時效，如前所述。則依首揭民法第一百四十四
    條第一項規定，被告辯稱原告之借款請求權，已罹於消滅時效，被告得拒絕給付
    等語，自屬有據。故原告依消費借貸、連帶保證和繼承之法律關係，請求被告連
    帶給付如原告聲明第一項所示之本金、利息、違約金，洵屬無據，不應准許。又
    原告之訴既經駁回，其假執行之聲請，因訴之駁回而失所附麗，亦不應准許。
七、據上論結，原告之訴為無理由，依民事訴訟法第七十八條，判決如主文。
中　　　華　　　民　　　國　　九十三　　年　　　八　　　月　　三十一　　日
   　　　　　　　　　　          民事第六庭法　　　官  姜悌文
右為正本係照原本作成
如對本判決上訴，須於判決送達後廿日內向本院提出上訴狀，並依上訴利益繳納上訴
費。
中　　　華　　　民　　　國　　九十三　　年　　　八　　　月　　三十一　　日
                                           法院書記官　陳鳳瀴
